臺灣士林地方法院普通庭裁定　　　　　　100年度秩抗字第2號
移送機關　　臺北市政府警察局北投分局
抗　告　人
即被移送人　鄭益來
上列抗告人即被移送人因違反社會秩序維護法案件，不服本院士
林簡易庭於民國100 年5 月24日所為裁定（100 年度士秩字第19
號，移送機關：臺北市政府警察局北投分局100 年5 月24日北市
警投分刑秩字第10030629900 號），提起抗告，本院普通庭為第
二審裁定如下：
    主  文
原裁定撤銷。
鄭益來無正當理由攜帶具有殺傷力之器械，處拘留貳日。扣案之
西瓜刀壹把沒入。
    理  由
一、原裁定意旨略以：抗告人即被移送人鄭益來於民國100 年5
    月23日18時30分許（原裁定誤載為100 年5 月26日），無正
    當理由攜帶具有殺傷力之器械西瓜刀1 把，為警於臺北市○
    ○區○○路2 巷附近查獲並扣得上開具殺傷力之西瓜刀1 把
    ，依社會秩序維護法第45條第1 項、第63條第1 項第1 款，
    裁處抗告人拘留2 日。
二、抗告意旨略以：綽號「肉呆」之人趁伊不注意，將伊的皮包
    搶走，皮包內有伊要繳納刑案罰金的錢，伊雖前往北投分局
    長安派出所報案，警察卻說伊喝酒，不讓伊報案，叫伊自己
    去找「肉呆」處理，伊為防身自衛才攜帶西瓜刀到位於臺北
    市○○區○○路4 巷1-3 號「肉呆」之住處，因「肉呆」之
    母親佯稱「肉呆」不住在該址，伊便以西瓜刀敲破該址住家
    之玻璃，警察叫伊自己去找「肉呆」處理才會發生本案，不
    應處罰伊云云。
三、查抗告人於上開時、地持西瓜刀1 把前往臺北市○○區○○
    路4 巷1-3 號住家，以該西瓜刀敲破該址住家玻璃，嗣於臺
    北市○○區○○路2 巷附近為警查獲之事實，經抗告人供承
    在卷（原審卷第10、13、37頁、本院卷第21背面），核與證
    人即居住於上址住家之張家和證稱：抗告人於100 年5 月23
    日18時30分許，手持西瓜刀敲破伊住家玻璃，伊不認識抗告
    人，與抗告人亦無仇恨，伊不知道抗告人為何會使用西瓜刀
    敲破伊住家玻璃等語（原審卷第15頁）、證人即北投分局長
    安派出所員警陳世慶證稱：伊於上開時地看見抗告人手持西
    瓜刀且敲破光明路2 巷內某住戶之玻璃，隨即打行動電話至
    派出所請派員警前來查看等語（原審卷第17頁）相符，並有
    臺北市政府警察局北投分局搜索扣押筆錄、扣押物品目錄表
    、扣案西瓜刀1 把照片在卷可佐（原審卷第19至21頁、第23
    、24頁），扣案之上揭西瓜刀1 把，其刀刃部分為金屬製，
    刀刃長36公分、寬5 公分，刀刃銳利，刀柄為木頭製，刀柄
    長度為11公分、寬2 公分，刀片形狀為長形，頂端為齊頭式
    ，有本院刑事勘驗筆錄、西瓜刀照片可稽（本院卷第31、32
    頁），堪認該西瓜刀客觀上足以對人之生命、身體、安全構
    成威脅，具有危險性，自屬具有殺傷力之器械。綜上，抗告
    人於前開時、地攜帶具有殺傷力之器械西瓜刀1 把之事實，
    應堪認定。
四、抗告人雖辯稱其為防身自衛始持西瓜刀前往上址住家云云，
    按對於現在不法之侵害，而出於防衛自己或他人權利之行為
    ，不罰；因避免自己或他人生命、身體、自由、財產之緊急
    危難而出於不得已之行為，不罰，刑法第23條前段、第24條
    第1 項固明定正當防衛、緊急避難之阻卻違法事由。惟按正
    當防衛必須對於現在不法之侵害始得為之，侵害業已過去，
    或不法之侵害尚未發生，均無正當防衛可言（最高法院30年
    上字第1040號、28年上字第2879號判例參照）；緊急避難行
    為，以自己或他人之生命、身體、自由、財產猝遇危難之際
    ，非侵害他人法益別無救護之途，為必要之條件（最高法院
    24年上字第2669號判例參照）。經查，抗告人於警詢供稱：
    綽號「肉呆」之人趁伊跟朋友講話不注意拿了伊的手提包，
    該手提包內有伊的證件、健保卡、工程單據、新臺幣（下同
    ）1 萬5 千元云云（原審卷第11頁），嗣於原審訊問時卻改
    稱：伊東西被偷，伊為繳納法院罰款，借得3 萬元，「肉呆
    」將伊的包包拿走，伊所有財產都在該包包內云云（原審卷
    第37頁），抗告人就所稱遭搶走之金錢究為1 萬5 千元或3
    萬元，所供前後不一，其稱財物遭「肉呆」搶走是否屬實，
    已非無疑；又本件依抗告人所稱情節，其係於「100 年5 月
    23日16時許至17時許」遭綽號「肉呆」之人搶走其皮包及金
    錢，而本件抗告人於「100 年5 月23日18時30分許」攜帶西
    瓜刀前往上址住家，前後二行為時間相隔近2 小時，抗告人
    攜帶西瓜刀於上開地點為警查獲時，其先前遭搶之侵害顯然
    業已過去，斯時亦未發生任何現在不法之侵害，難認其攜帶
    西瓜刀係屬正當防衛而有正當理由；抑且，抗告人供稱其先
    向長安派出所報案，可徵抗告人明知其所稱之金錢遭搶案件
    ，應依司法程序尋求救濟，並非別無救護之途而必須攜帶西
    瓜刀前往上址住家，揆諸前開說明，難認符合緊急避難之必
    要條件；抗告人另辯稱員警不受理報案，叫其自己處理，其
    才前往上址住家找「肉呆」云云，惟縱抗告人報案之長安派
    出所員警未予受理，抗告人實可逕向同為該轄區所屬之北投
    分局報案，何須攜帶西瓜刀前往上址住家，此自抗告人於警
    詢稱：警方沒有叫伊帶刀至光明路2 巷，只是叫伊自己去找
    ，沒有員警叫伊拿西瓜刀去解決問題等語（原審卷第4 、7
    、10頁），足證抗告人係基於己意攜帶西瓜刀甚明。進者，
    抗告人非但攜帶西瓜刀前往，甚且無故毀損上址住家之玻璃
    ，經證人張家和證述明確（毀損部分未經告訴），益證抗告
    人攜帶前開具有殺傷力之西瓜刀，客觀上已致危害於公共秩
    序、社會安寧，其辯稱員警不受理報案始攜帶西瓜刀云云，
    顯屬推諉飾責之詞，委無足採。
五、綜上述，抗告人無正當理由攜帶具有殺傷力之器械之違法行
    為，事證明確，堪可認定，自應依社會秩序維護法第63條第
    1 項第1 款規定處罰，原審據此裁處抗告人拘留2 日，固非
    無見，本件抗告雖無理由，惟查：(一)本件抗告人為警查獲無
    正當理由攜帶具有殺傷力器械之行為時間為「100 年5 月23
    日」18時30分許，原審裁定誤載為「100 年5 月26日」下午
    6 時30分許，自有未洽。(二)又按供違反社會秩序維護法行為
    所用之物，以行為人所有者為限，得沒入之，社會秩序維護
    法第22條第3 項定有明文。扣案抗告人攜帶之西瓜刀1 把，
    具有殺傷力，業如前述，該西瓜刀雖非社會秩序維護法第22
    條第1 項第1 款、第2 款規定之查禁物、因違反社會秩序維
    護法行為所生或所得之物，惟係屬同法第22條第3 項之供違
    反社會秩序維護法所用之物，且係抗告人自其租屋住處取出
    ，平日均由抗告人使用管領，有抗告人於原審之供述可稽（
    原審卷第3 、7 、37頁），抗告人並於本院供稱：該西瓜刀
    係前屋主留下要給伊的，算是伊所有等語（本院卷第22頁正
    面），復無其他證據足資證明該西瓜刀屬於他人所有，堪認
    該西瓜刀為抗告人所有，應依上開規定予以沒入，原審未予
    宣告沒入，亦有未洽。原審裁定既有上開未洽之處，自應由
    本院依法撤銷原裁定，並審酌抗告人之行為情節、被查獲後
    之態度、生活狀況、品行等情狀，裁處如主文第2 項所示之
    處罰，並沒入扣案之西瓜刀1 把。
據上論斷，依社會秩序維護法第92條、第63條第1 項第1 款、第
22條第3 項，刑事訴訟法第413 條後段，裁定如主文。
中    華    民    國  100     年    10    月    24    日
                  士林普通庭審判長法  官  陳彥宏
                                  法  官  王沛雷
                                  法  官  陳美彤
以上正本證明與原本無異
本裁定不得抗告
                                  書記官  吳旻玲
中    華    民    國  100     年    10    月    25    日